【裁判字號】    99,審訴,3059
【裁判日期】    991012
【裁判案由】    毒品危害防制條例
【裁判全文】
臺灣高雄地方法院刑事判決            99年度審訴字第3059號
公  訴  人  臺灣高雄地方法院檢察署檢察官
被      告  甲○○
上列被告因違反毒品危害防制條例案件，經檢察官提起公訴（99
年度毒偵字第4022號），被告於準備程序中就被訴事實為有罪之
陳述，經本院告知簡式審判程序之旨，並聽取被告與公訴人之意
見後，本院裁定進行簡式審判程序，判決如下：
    主  文
甲○○施用第一級毒品，累犯，處有期徒刑拾月。扣案之第一級
毒品海洛因壹包（含包裝袋，驗後淨重零點零伍零公克），沒收
銷燬之。
    事  實
一、甲○○前因施用毒品案件，經本院裁定送觀察勒戒後，認無
    繼續施用毒品之傾向，於民國87年6 月25日執行完畢釋放，
    並經臺灣高雄地方法院檢察署檢察官以87年度偵字第13673
    號為不起訴處分確定。又於前開觀察勒戒執行完畢釋放後5
    年內之91年間，因施用毒品案件，經臺灣高等法院高雄分院
    以92年度上訴字第925 號判決判處有期徒刑10月確定。又前
    因施用毒品案件，經本院分別以97年度審訴字第1782號、97
    年度審訴字第5423號判決判處有期徒刑9 月、9 月確定，上
    開二案接續執行，於99年1 月7 日縮短刑期假釋出監，於99
    年2 月7 日保護管束期滿未經撤銷假釋視為執行完畢。詎仍
    不知悔改，且未戒除毒癮，復基於施用第一級毒品之犯意，
    於99年6 月13日某時，在高雄縣鳳山市○○街22號6 樓內，
    將海洛因摻入香菸內並以點火吸食之方式，施用第一級毒品
    海洛因1 次。嗣於同月15日15時5 分，在高雄縣鳳山巿華興
    街與善政街口為警查獲，並當場查扣第一級毒品海洛因1 包
    （驗後淨重0.05公克），並經警於同日15時52分採其尿液送
    驗，結果呈嗎啡陽性反應。
二、案經高雄巿政府警察局苓雅分局報請臺灣高雄地方法院檢察
    署檢察官偵查起訴。
    理  由
一、按被告甲○○所為係犯死刑、無期徒刑、最輕本刑為3 年以
    上有期徒刑以外之罪，其於準備程序中就被訴事實為有罪之
    陳述，經受命法官告知簡式審判程序之旨，並聽取公訴人、
    被告之意見後，本院合議庭認為適宜由受命法官獨任進行簡
    式審判程序，依刑事訴訟法第273 條之1 第1 項規定，裁定
    由受命法官獨任進行審判程序，合先敘明。
二、上揭事實，業據被告於本院審理時供承不諱，且被告於99年
    6 月15日15時5 分，在高雄縣鳳山巿華興街與善政街口為警
    查獲，並經採集其尿液送檢驗之結果，呈現嗎啡陽性反應，
    此有高雄市立凱旋醫院99年7 月8 日濫用藥物尿液檢驗報告
    （檢體編號：F- 99342）、高雄市政府警察局苓雅分局煙毒
    麻藥案件嫌疑人尿液採證代碼對照表（尿液代碼：F- 99342
    ）各1 紙附卷可稽；又扣案之白色粉末1 包，經送驗呈現海
    洛因陽性反應，有高雄市立凱旋醫院99年7 月27日高市凱醫
    驗字第13545 號濫用藥物成品檢驗鑑定書1 份附卷可參，是
    被告之任意性自白核與事實相符，洵堪採為論罪科刑之依據
    。本案事證明確，被告上開施用第一級毒品之犯行，堪以認
    定。
三、按毒品危害防制條例前於92年7 月9 日修正公布，自93年1
    月9 日施行，觀之該條例第20條、第23條之立法理由，修正
    後毒品危害防制條例就施用毒品者，只於「初犯」及「5 年
    後再犯」二種情形，有其追訴條件之限制，即須於初犯經觀
    察、勒戒或強制戒治釋放後，5 年內均無施用毒品之行為，
    始能認其前所實施之觀察、勒戒或強制戒治已足遮斷毒癮，
    而得於5 年後再犯時，再予適用初犯之規定，重行觀察、勒
    戒等程式。倘5 年內已經再犯，被依法追訴處罰，縱其第3
    次（或第3 次以上）施用毒品之時間在初犯釋放5 年以後，
    即與「5 年後再犯」之情形有別，且因已於「5 年內再犯」
    ，顯見其再犯率甚高，原實施觀察、勒戒或強制戒治，已無
    法收其實效，而無5 年戒斷期之存在，自無再經觀察、勒戒
    及強制戒治之必要，應得逕行追訴處罰（最高法院95年台上
    字第1071號判決參照）。本件被告前因施用毒品案件，經本
    院裁定送觀察勒戒後，認無繼續施用毒品之傾向，於87年6
    月25日執行完畢釋放，並經臺灣高雄地方法院檢察署檢察官
    以87年度偵字第13673 號為不起訴處分確定。又於前開觀察
    勒戒執行完畢釋放後5 年內之91年間，因施用毒品案件，經
    臺灣高等法院高雄分院以92年度上訴字第925 號判決判處有
    期徒刑10月確定等節，有臺灣高等法院被告前案紀錄表在卷
    可參，是被告於觀察勒戒執行完畢釋放後，5 年內再犯上開
    施用毒品罪，並經判決處刑，則其再度犯本件施用毒品犯行
    ，雖距前述觀察勒戒執行完畢釋放後已逾5 年，揆諸前開說
    明，仍應依法論科。
四、按海洛因為毒品危害防制條例第2 條第2 項第1 款所規定之
    第一級毒品，故核被告所為，係犯毒品危害防制條例第10條
    第1 項之施用第一級毒品罪。再被告前因施用毒品案件，經
    本院分別以97年度審訴字第1782號、97年度審訴字第5423號
    判決判處有期徒刑9 月、9 月確定，上開二案接續執行，於
    99 年1月7 日縮短刑期假釋出監，於99年2 月7 日保護管束
    期滿未經撤銷假釋視為執行完畢，有臺灣高等法院被告前案
    紀錄表在卷可憑，其於刑之執行完畢後，5 年內故意再犯本
    件有期徒刑以上之罪，為累犯，應依刑法第47條第1 項規定
    ，加重其刑。爰審酌被告經觀察、勒戒及刑之執行後，仍未
    能戒絕其毒癮而再次違犯施用毒品罪，量刑本不應從輕，惟
    念其犯後坦承犯行，態度良好，且施用毒品乃自戕一己之身
    體健康，並具有病患性人格之特質，行為本身對社會所造成
    之危害並非直接、鉅大，及其犯罪之動機、目的、手段等一
    切情狀，量處如主文所示之刑。
五、末查，本件扣案之白色粉末1 包，經送驗結果，呈海洛因陽
    性反應（含包裝袋，驗前淨重0.059 公克、驗後淨重0.050
    公克），業如前述，因海洛因屬第一級毒品，故不問屬於犯
    人與否，均應依毒品危害防制條例第18條第1 項前段之規定
    宣告沒收銷燬之；又包裝該等粉末所用之殘渣袋1 只，因與
    其上殘留之毒品難以析離，亦無析離實益，當應整體視為毒
    品，不問屬於犯人與否，均應依毒品危害防制條例第18條第
    1 項前段規定，宣告沒收銷燬之。至鑑驗耗用之毒品既已費
    失，自無庸宣告沒收銷燬，併此敘明。
據上論斷，應依刑事訴訟法第273 條之1 第1 項、第284 條之1
、第299 條第1 項前段，毒品危害防制條例第10條第1 項、第18
條第1 項前段，刑法第11條、第47條第1 項，判決如主文。
本案經檢察官李英霆到庭執行職務。
中    華    民    國    99    年    10    月    12    日
                刑事第十庭  法  官  楊珮瑛
以上正本證明與原本無異。
如不服本判決應於收受送達後10日內向本院提出上訴書狀，並應
敘述具體理由；如未敘述上訴理由者，應於上訴期間屆滿後20日
內向本院補提理由書（均須按他造當事人之人數附繕本）「切勿
逕送上級法院」。
中    華    民    國    99    年    10    月    12    日
                            書記官  陳蓉柔
附錄本件論罪科刑法條全文
毒品危害防制條例第10條第1 項
施用第一級毒品者，處6 月以上5 年以下有期徒刑。

司法院資訊處製作；財團法人民間司法改革基金會備份。
